【裁判字號】    91,上易,3049
【裁判日期】    920210
【裁判案由】    傷害等
【裁判全文】
臺灣高等法院刑事判決                          九十一年度上易字第三０四九號
    上  訴  人
    即  被  告  丙○○  男，四.
    選任辯護人  呂偉誠律師
                徐東昇律師
                劉昌坪律師
右上訴人因妨害公務等案件，不服臺灣板橋地方法院九十一年度易字第八六二號，中
華民國九十一年八月二十八日第一審判決（起訴案號：臺灣板橋地方法院檢察署九十
年度偵字第一五九二０號）提起上訴，本院判決如左：
    主  文
上訴駁回。
    事實與理由
一、本案經本院審理結果，認為第一審判決被告丙○○係犯刑法第一百三十五條第一
    項對於公務員依法執行職務時，施強暴罪，處有期徒刑參月，如易科罰金，以參
    佰元折算壹日；經核其認事用法及量刑均無不當，應予維持；除引用如附件第一
    審判決書記載之事實、證據及理由外，並補充理由如下。
二、被告丙○○上訴意旨略以：
１、當時拖吊車拖吊時，該拖吊車尚未開走，惟伊人已到達現場；判決書上指稱，拖
    吊車司機已經駛離六十公尺以後，伊才趕到現場與與事實不符。當時是拖吊車司
    機於尚未開走時，伊即已到達現場，並非如拖吊車司機所描述之情形。根據拖吊
    規則規定，車子尚未拖離十公尺，伊有權利要求放車。
２、依台北縣警察局租用民間拖吊車（場）執行違規停車輛拖吊及保管作業規定第二
    條第(五)款第二點規定，違規拖吊之車輛尚未被拖離十公尺前，伊有權要求拖吊業
    者放下伊被拖吊之車輛，於是伊乃要求拖吊車司機乙○○放行；惟拖吊車司機乙○○仍強制駛離，嗣經伊拉住拖吊車車門時亦被拖行七、八公尺遠，迨拖吊車駛
    至中和市○○街與連城路口時，因轉彎速度轉慢，伊於情急之下才跑到拖吊車前
    擋住拖吊車。
３、被告攔阻乙○○所駕駛上開拖吊車，係認現場符合前開台北縣警察局租用民間拖
    吊車（場）執行違規停車輛拖吊及保管作業規定第二條第(五)款第二點所規定：「
    於開始執行拖吊上架中，如駕駛人已到現場，未拖離十公尺，應即指揮停止拖吊
    ，並請車主出示駕、行照，查核無誤後，交付違規人已填掣之違反道路交通管理
    事件通知單責令違規人駛離」，因而要求司機乙○○按規定開罰單放行，但因乙○○不理會被告之請求，被告為保障自身權益而攔阻拖吊車，其行為並未過當，
    被告應無犯罪可言。
４、刑法第一百三十五條第一項之妨害公務罪，須以行為人對執行公務之人員施用「
    強暴、脅迫」為其構成要件，然被告當時僅係「站在」拖吊車前，並未施行任何
    強暴或脅迫行為，此業據證人乙○○於偵查中證稱：「我將車拖離現場六十公尺
    ，賴忽然出現叫我放行，我不肯，他即站在車頭不讓我離開，我用無線電呼叫其
    他同事及員警」等語可證。另參照鈞院八十八年度上易字第一七號判決理由所載
    ：「證人鄭崇寶於原審及本院調查時證稱：製作筆錄時，被告本人很合作... 被
    告看到警察來，突然趁我與警員談話時把筆錄拿走，被告沒有施用強暴脅迫等語
    ，足見被告所為，核與妨害公務之構成要件不符」及台北地方法院八十九年訴字
    第四九九號判決要旨所載：「警員於偵查中及本院調查時先後陳稱：被告當時一
    直反抗，然被告僅係單純掙脫逮捕，並未攻擊伊，應非以暴力妨害公務執行。據
    此，顯然警員前開書面報告所載雙方扭打之內容，應係指被告欲脫免逮捕掙脫之
    動作，而非對於警員施以強暴手段甚明」等判決；再者告訴人甲○○於鈞院九十
    一年五月一日調查時自承被告當時有向伊申訴在第一現場就已經到場等語，足見
    被告主觀上欠缺妨害公務之故意，客觀上亦無以強暴脅迫妨害公務之情事，即與
    該罪之構成要件有間，原審認定顯有誤解云云。
三、本院認定被告有罪，並駁回上訴之理由：
１、本件案發當時是由交通隊警員甲○○帶班，沿中和市路段巡邏，嗣於中和市○○
    街發現被告丙○○所有之上開小客車違規停放於黃線上，遂由警員甲○○先行照
    相，再由甲○○所帶領之臺北縣警察局委託民間曳盛拖吊場執行違規停車拖吊業
    務之司機乙○○進行拖吊；當時拖吊車業已駛離六十餘公尺後，快要右彎轉至巷
    口，準備從新生街走小巷回到中和新民街拖吊場時，被告丙○○始自拖吊車司機
    乙○○所駕駛之拖吊車車頭正前方跑來，向乙○○表示該被拖吊之車輛為丙○○
    所有；嗣經乙○○向被告丙○○告知，因拖吊車業已執行拖離很遠，無法放車。
    惟被告丙○○則一直敲打拖吊車司機乙○○所駕駛之拖吊車駕駛座旁之車窗，要
    乙○○放車，經乙○○向被告丙○○表示沒辦法，惟丙○○則一直攔住乙○○之
    拖吊車左前方不讓乙○○開走；因乙○○唯恐撞及丙○○，故當時未開車，旋即
    利用無線電聯絡帶班之警員甲○○前來處理；嗣經警員甲○○要將丙○○拉開時
    ，丙○○旋又跑至乙○○之拖吊車前擋住乙○○之拖吊車，致乙○○無法開車。
    被告丙○○從最先開始拍打乙○○之拖吊車車窗，隨後至乙○○之拖吊車車前阻
    攔其拖吊車，前後時間約有半個小時各等情，業據證人即拖吊車司機乙○○於本
    院調查時證稱明確在卷（本院卷第五十八頁至第五十九頁）。
２、又於上開九十年三月五日晚上六點五十分許，係由交通隊警員甲○○帶班，乘坐
    拖吊車外出，按照巡邏方式至中和市○道路巡邏，剛巧於中和市○○街二六四號
    該路段，發現被告丙○○前揭自小客車於黃線上違規停車，因當時丙○○上開自
    小客車是人離車且車熄火，符合處理違規拖吊之要件，旋由交通隊警員甲○○進
    行拍照告發，並請當時之拖吊車司機乙○○進行拖吊任務。而於進行拍照並拖吊
    被告丙○○上開自小客車時，丙○○本人並未在現場。而交通隊警員甲○○於拖
    吊車執行拖吊作業完成離開後，始搭乘另外一輛拖吊車離開現場；隨後經拖吊車
    司機乙○○通知後，甲○○始到達該拖吊車被欄停之另一現場；嗣經警員甲○○
    請被告丙○○離開，並告知丙○○如果不離開，會造成妨害公務；惟丙○○仍站
    在上開拖吊車車頭前面，堅持不肯離開。嗣經甲○○於當場向被告丙○○說明時
    ，丙○○則趁機不經意以拳揮向甲○○下額，造成甲○○臉部受傷等情（按被告
    丙○○對於警員甲○○涉犯前揭妨害公務罪與傷害罪嫌部分，業據原審判決無罪
    確定在案），復據上揭證人即交通隊警員甲○○於本院調查時證述明確（本院卷
    第五十九頁、六十頁），並有前揭丙○○攔阻拖吊車司機乙○○之拖吊車現場地
    點之照片二張在卷足憑（見偵查卷第五十九頁）。
３、由上開證人乙○○與甲○○於原審與本院之前揭明確證詞與上開丙○○攔阻拖吊
    車司機乙○○之拖吊車現場地點之照片二張等情，足見被告提起前揭上訴意旨，
    無非飾卸之詞，自不足取。
４、按交通警察執行違規車輛之拖吊，民間拖吊業者則受在場交通隊警員之指揮監督
    ，從事助手或輔助人之工作，故在此情形之下，上開執行拖吊之行政任務基本上
    仍是由國家親自以自己名義執行，亦即國家本身並未放棄自身執行之責任，其國
    家任務之屬性不變，只是執行階段選擇借重私人力量之方式完成任務；故民間拖
    吊業者所扮演之角色只是受行政指揮監督，此即行政法學上之所謂行政助手；上
    開民間拖吊業者可謂為行政機關手足之延伸。而上開拖吊車司機乙○○係受僱於
    曳盛拖吊場之拖吊車司機，執行該拖吊場受臺北縣政府警察局委託之道路交通管
    理處罰條例違規停車車輛移置業務，此業據證人乙○○及交通隊警員甲○○於警
    訊中供承在卷（偵查卷第二十五頁、二十七頁），則該交通隊警員甲○○帶領上
    開拖吊車司機乙○○依道路交通管理處罰條例第五十六條規定執行違規停車拖吊
    業務，依前開行政法學上之所謂行政助手之理論，則該拖吊車司機乙○○於本件
    拖吊業務之執行自係依法執行公務至明。被告丙○○對於受前揭交通隊警員指揮
    監督執行違規停車拖吊業務之拖吊車司機乙○○，先則對於拖吊車司機乙○○之
    前開拖吊車駕駛座旁之車窗予以敲打，隨後再以其自己之身體擋在拖吊車車頭前
    前後時間共達半小時之久之行為，已如前述；則被告丙○○上開行為顯然已對執
    行依法執行公務之拖吊車司機乙○○心理上施加直接強制之強暴，致乙○○無法
    執行拖吊業務至明。
５、綜上調查，可見本件被告事證明確，其上訴否認有妨害公務之犯行云云，無非卸
    責之詞，自不足採；其犯行應堪認定。
四、對於原判決與被告上訴之判斷：原審經調查結果，認為被告事證明確，以被告所
    為係犯刑法第一百三十五條第一項之妨害公務罪；並以公訴人雖依刑法第三百零
    四條第一項強制罪嫌起訴被告，惟原判決認為乙○○於案發時係執行拖吊業務，
    乃代表公部門依法執行公權力，並非行使其個人之權利，而認為與刑法第三百零
    四條第一項所定妨害人行使權利之構成要件未合，因而變更起訴法條；並審酌被
    告之素行、犯罪動機、行為之方式、所造成之危害及犯罪後之態度等一切情狀，
    判處被告有期徒刑參月，如易科罰金，以參佰元折算壹日，並諭知易科罰金之標
    準，經核其認事用法均無違誤，量刑亦屬妥適；被告否認有上開妨害公務罪之犯
    行為由，提起上訴，指摘原判決不當，經核並無理由，應予駁回。
據上論斷，應依刑事訴訟法第三百七十三條、第三百六十八條，判決如主文。
本案經檢察官劉家芳到庭執行職務。
中      華      民      國    九十二    年      二      月      十      日
                              臺灣高等法院刑事第二十三庭
                                  審判長法  官  宋      祺
                                        法  官  王  淑  滿
                                        法  官  陳  坤  地
右正本證明與原本無異。
不得上訴。
                                        書記官陳  建  邦
中      華      民      國    九十二    年      二      月     十二     日
附錄：本案論罪科刑法條全文
刑法第一百三十五條
對於公務員依法執行職務時，施強暴脅迫者，處三年以下有期徒刑、拘役或三百元以
下罰金。
意圖使公務員執行一定之職務或妨害其依法執行一定之職務或使公務員辭職，而施強
暴脅迫者，亦同。
犯前二項之罪，因而致公務員於死者，處無期徒刑或七年以上有期徒刑；致重傷者，
處三年以上、十年以下有期徒刑。


司法院資訊處製作；財團法人民間司法改革基金會備份。
